臺灣高等法院刑事判決
108年度上易字第2213號
上  訴  人  
即  被  告  王彥為  
上列上訴人即被告因竊盜案件，不服臺灣新竹地方法院108年度
易字第334號，中華民國108年8月5日第一審判決（起訴案號：臺
灣新竹地方檢察署107年度偵字第5313號），提起上訴，本院判
決如下：
    主  文
原判決關於甲○○沒收部分撤銷。
未扣案之犯罪所得新臺幣柒仟元沒收，於全部或一部不能沒收或
不宜執行沒收時，追徵其價額。
其他上訴駁回。
    事  實
一、曾存逸因缺錢花用，知悉比克準有限公司（下稱比克準公司
    ）位於新竹市○○區○○路000號之工廠無人看守，遂與甲○○、
    張浩楀共同基於意圖為自己不法所有之犯意聯絡，由曾存逸
    自備客觀上可供作為兇器使用之電纜剪，於民國107年1月8
    日21時58分許，先由曾存逸自比克準公司具有防閑作用屬安
    全設備鐵皮之裂縫處侵入上開廠房後，開啟鐵門讓甲○○、張
    浩楀侵入比克準公司之建築物，曾存逸爬上活動鷹架，甲○○
    扶住活動鷹架，曾存逸再持上開電纜剪剪斷廠房內電纜線4
    芯電纜線、線圈圓面積22平方釐米、長度50公尺，單芯電纜
    線、線圈圓面積60平方釐米、長度120公尺，單芯電纜線、
    線圈圓面積8平方釐米、長度300公尺，單芯電纜線、線圈圓
    面積2平方釐米、長度400公尺，單芯電纜線、線圈圓面積60
    平方釐米、長度80公尺，單芯電纜線、線圈圓面積38平方釐
    米、長度100公尺（價值約新臺幣《下同》10萬元），曾存逸
    、張浩楀將電纜線以推車或徒手搬出廠房，三人再將得手電
    纜線載往不詳之資源回收廠變賣，得款新臺幣2萬2,000元。
二、案經比克準公司訴由新竹市警察局第三分局報告臺灣新竹地
    方檢察署檢察官偵辦後提起公訴。
    理  由
壹、證據能力部分
    本判決以下援引之審判外供述證據以及書證，本案當事人未
    爭執其證據能力（見原審卷第107頁），而該等證據經本院
    審酌並無違法取得之情況，認為適宜做為證據，自應有證據
    能力。
貳、實體部分
一、認定事實所憑之證據及理由：
    被告甲○○經合法通知未到庭，惟據其歷次所陳及上訴理由狀
    所述，被告固坦承其有於上開時間，前往告訴人比克準公司
    搬運電線之事實，惟矢口否認有何加重竊盜犯行，被告甲○○
    辯稱：當天我與張浩楀在少年街吃飯，曾存逸叫我幫他載東
    西，他說是他老闆幫人包的工程，我進去一下就出來，我都
    是在講電話云云。經查：
  ㈠被告甲○○、曾存逸與張浩楀於107年1月8日21時58分許，前往
    比克準公司，先由曾存逸翻牆侵入上開廠房，開啟鐵閘門讓
    甲○○、張浩楀進入後，曾存逸爬上活動鷹架，甲○○扶住活動
    鷹架，曾存逸再持電纜剪剪斷廠房內上開電纜線，曾存逸、
    張浩楀將電纜線以推車或徒手搬出廠房，三人再將得手電纜
    線載往不詳之資源回收廠變賣之事實，業據被告甲○○於警詢
    、偵查及原審審理時供承在卷（見偵查卷第15至18、85、94
    至95頁、原審卷第109頁），並經同案被告曾存逸、張浩楀
    於偵查及原審中供述明確（見偵查卷第84反面至85反面頁）
    ，核與告訴代理人乙○○於警詢、偵查及原審審理中指訴情節
    相符（見偵查卷第33至34、84反面頁及原審卷第383至388頁
    ），復有卷附107年1月8日監視器翻拍照片及原審勘驗筆錄
    在卷可佐（見偵查卷第38至46、56至62頁及原審卷第132至1
    35、139至349頁），此部分之事實，應堪認定。
  ㈡被告甲○○雖辯稱：曾存逸稱該處是廢棄工廠云云。然由證人
    即告訴代理人乙○○於原審審理中證稱：當時廠房是重新裝修
    ，107年1月8日廠房遭竊有一部份是架設好的電線，一部份
    是二樓倉庫內整捆電線遭竊取，遭竊的區域是我們預計擺設
    機台的位置，該處有電線，且架設的是新的電線，該廠房不
    是停業或廢棄廠房等語（見原審卷第383至386頁），並有檢
    察官提出現場照片及平面圖附卷參照（見原審卷第415至489
    頁），復參之卷附現場照片所示，比克準公司遭竊之際，廠
    房內鐵皮隔間新穎，二樓空間內天花板輕鋼架及牆壁粉刷之
    顏色無髒污、走廊旁亦堆置整捆電線及數桶油漆，整體清潔
    無垃圾，二樓亦有裝潢工人使用之工作桌，顯見並非廢棄廠
    房，依被告甲○○國中肄業之智識程度，當無誤認比克準公司
    係無人所有之廢棄廠房之理。再者，本件遭竊之物，係新架
    設或尚未開封之電線，均為新穎且有價值之物，故若被告甲
    ○○認比克準公司為廢棄廠房，則為何會有新架設或尚未開封
    之電線可供渠等竊取，此不合情理甚明。是被告甲○○所辯，
    悖於常情，實非可採。況證人曾存逸於原審審理中另證稱：
    主要是偷天井跟房間裡面的電線，又天井附近的電線已經架
    設好了，用力拉下來剪斷，當時是我自己拉，張浩楀幫我搬
    上車，另我剪完電線時，甲○○、張浩楀在下面看差不多10分
    鐘，他們看我在拉時，當下沒有問，走在門口時，甲○○有問
    我有沒有事情，我自己回答說是舊的，不要的，但正常人不
    會相信，此外，剪下來的電線是新的，有些有灰塵等語（見
    原審卷第389至391頁），佐以被告甲○○於偵查中供述：我有
    再三跟曾存逸確認，我說為何這麼晚來這邊，曾存逸說老闆
    跟廠房老闆有認識，叫他來剪電線，後來我覺得怪怪的之情
    （見偵查卷第85頁），益徵被告甲○○已知悉運往資源回收廠
    變賣的電線係並非廢棄之情無訛。
  ㈢被告甲○○另辯稱：我進去一下就出來，我都是在講電話云云
    。惟由原審院勘驗比克準公司店內監視器錄影翻拍畫面之結
    果，其中可見被告甲○○於21時58分52秒許進入比克準公司，
    至22時27分13秒許走出，其並無手持行動電話之舉動，有原
    審勘驗筆錄及監視錄影畫面截圖在卷可稽（見原審卷第129
    至349頁），是被告甲○○雖以前詞置辯，然於畫面中並未見
    被告甲○○有何持行動電話通話之舉，是其所辯顯然無據。觀
    之被告甲○○於比克準公司內之時間約30分鐘，期間已見曾存
    逸將電線拉下來，並幫忙曾存逸扶住鷹架，被告甲○○對此均
    不否認，堪認被告甲○○確係進入比克準公司後，已知悉比克
    準公司之環境，仍等候曾存逸拆卸電線，並於曾存逸拆卸電
    線時，為曾存逸扶住鷹架，均如前述。綜觀上開情詞，被告
    甲○○進入比克準公司時間長達30分鐘，期間幫忙扶住活動鷹
    架讓曾存逸將電線拉下，其後並一同載運電線前往資源回收
    場，其可知悉比克準公司之現場情形，則被告甲○○應可得而
    知曾存逸係於裝潢施工中之比克準公司行竊無疑。
  ㈣又按行為人對於構成犯罪之事實，明知並有意使其發生者，
    為故意。行為人對於構成犯罪之事實，預見其發生而其發生
    並不違背其本意者，以故意論，刑法第13條第1項、第2項定
    有明文。本院衡量整理犯罪情節，被告甲○○既然意在遂行共
    同竊盜之行為，且全程參與，是被告甲○○於夜間時段趁比克
    準公司無人之際進入，應可得而知曾存逸係以非法之方法進
    入比克準公司，以遂行竊盜犯行的可能性，也本其容任發生
    而不違背其本意的主觀情形。準此，被告甲○○雖未能親眼目
    睹曾存逸踰越安全設備之犯行，但仍不妨其主觀不法之認定
    。
  ㈤至被告甲○○提出與曾存逸之錄音及譯文，係於偵查初訊後，
    被告甲○○誘導曾存逸所存錄，且曾存逸於原審審理中亦陳稱
    知悉被告甲○○在錄音等語，是本院自無法排除曾存逸配合被
    告甲○○為不實供述之可能，該錄音及譯文自不足為有利被告
    甲○○之認定。
  ㈥綜上，被告甲○○之犯行堪予認定，本件事證明確，應依法論
    罪科刑。
二、論罪：
  ㈠按行為後法律有變更者，適用行為時之法律。但行為後之法
    律有利於行為人者，適用最有利於行為人之法律，刑法第2
    條第1項定有明文。經查，被告甲○○為事實欄所示加重竊盜
    犯行後，刑法第321條第1項業於108年5月29日修正公布，並
    於同年5月31日施行，修正後之規定均提高罰金刑之最高度
    ，修正後之規定並非較有利被告，仍應適用被告行為時即修
    正前之規定論處。
  ㈡次按刑法第321條第1項第2款所謂「毀越」門扇牆垣或其他安
    全設備，「毀」係指毀損、毀壞，「越」則指越進、越入、
    超越或踰越而言，毀而不越，或越而不毀，均得依該條款處
    斷，亦即祇要毀越行為足使該門扇或安全設備喪失防閑作用
    ，即該當於前揭規定之要件（最高法院77年度台上字第1130
    號判決意旨參照）。又所謂「門扇」專指門戶而言，應指分
    隔住宅或建築物內外之間之出入口大門；所謂「牆垣」，係
    指以土、磚、石所砌成足以區隔內外之圍牆而言；而所謂「
    其他安全設備」，係指門扇、牆垣以外，依社會通常觀念足
    認為防盜之設備而言。例如附加於門扇之外掛鎖具（如毀壞
    構成門之一部之鎖，例如司畢靈鎖，則應認為毀壞門扇）、
    窗戶、冷氣孔、鐵絲網、屋頂之天窗、房間隔間木板、房間
    門或通往陽臺之落地門等業已進入大門室內之住宅或建築物
    內部之諸門均屬之（最高法院25年上字第4168號、55年台上
    字第547號判例意旨；最高法院70年度台上字第2564號、78
    年度台上字第4418號判決意旨參照）。再者，鐵皮除為擋風
    遮雨外，尚有阻止他人輕易入內行竊之防盜防閑作用之重要
    功能，無論就外觀或整體效用而言，係門扇、牆垣以外，可
    供防盜使用之安全設備。同案被告曾存逸撐開鐵皮縫隙處或
    自窗戶入內行竊等行為，已使窗戶、鐵皮失去防盜作用。
  ㈢是核被告甲○○所為，係犯刑法第306條第1項無故侵入他人建
    築物罪及修正前刑法第321條第1項第2款、第3款、第4款之
    結夥三人攜帶兇器踰越安全設備竊盜罪，公訴意旨誤認被告
    「踰越安全設備」為「踰越牆垣」，尚有未合，仍此僅屬加
    重條件之適用，尚不生變更起訴法條之問題。
  ㈣其係基於單一竊盜犯意，以侵入建築物之方式行竊，為法律
    意義之行為單數，其以一行為觸犯二罪名，屬想像競合犯，
    應均依刑法第55條規定，從一重之加重竊盜罪處斷。
  ㈤其與曾存逸、張浩楀就上開事實欄犯行間，具有犯意聯絡及
    行為分擔，應依刑法第28條之規定，論以共同正犯（原判決
    就此部分漏未敘明，因不影響判決本旨，本院予以補正，附
    此敘明）。
  ㈥又其前因恐嚇取財案件，經臺灣新竹地方法院以104年度訴字
    第275號判決有期徒刑3月確定，於106年7月3日易科罰金執
    行完畢等情，有本院被告前案紀錄表在卷可按，其固有刑法
    第47條第1項之累犯情形，惟按刑法第47條第1項關於累犯加
    重之規定，係不分情節，基於累犯者有其特別惡性及對刑罰
    反應力薄弱等立法理由，一律加重最低本刑，於不符合刑法
    第59條所定要件之情形下，致生行為人所受之刑罰超過其所
    應負擔罪責之個案，其人身自由因此遭受過苛之侵害部分，
    對人民受憲法第8條保障之人身自由所為限制，不符憲法罪
    刑相當原則，牴觸憲法第23條比例原則。於此範圍內，有關
    機關應自本解釋公布之日起2年內，依本解釋意旨修正之。
    於修正前，為避免發生上述罪刑不相當之情形，法院就該個
    案應依本解釋意旨，裁量是否加重最低本刑（司法院釋字第
    775號解釋意旨參照）。是刑法第47條關於累犯規定，業經
    大法官解釋宣告違憲。本院裁量被告前揭前案紀錄，與本案
    罪質並不相同，認並無加重最低本刑之必要，爰不適用累犯
    ，附此敘明。
三、維持部分原判決與撤銷部分原判決之理由：
  ㈠維持原判決除沒收之諭知以外部分之理由：
    原審經詳細調查及審理後，為相同之認定，並審酌被告甲○○
    、曾存逸、張浩楀因缺錢花用，結夥任意竊取他人財物，侵
    害他人財產安全，且踰越安全設備、持兇器竊盜，對於人身
    安全之威脅更甚，所為殊值非難；兼審及被告甲○○否認犯行
    ，衡其自承之智識程度、家庭及生活狀況，暨本件犯罪之動
    機、目的、手段等一切情狀（見原審卷第406-407頁），量
    處有期徒刑10月。經核原審上開認事用法，均無違誤，量刑
    亦稱允恰。被告猶執前詞提起上訴，否認犯罪，指摘原審判
    決不當，並無理由，應予駁回。
  ㈡撤銷原判決關於沒收之諭知，予以改判之理由：
    原審認被告甲○○、張浩楀2人對於剩餘14,000元不法利得之
    分配狀況不明，仍認享有共同處分權限，爰依刑法第38條之
    1第1項前段、第3項規定，就上開犯罪所得均宣告共同沒收
    ，並於全部或一部不能沒收或不宜執行沒收時，追徵其價額
    ，固非無見。按共同正犯犯罪所得之沒收、追徵，應就各人
    所分得之數為之。所謂各人「所分得」之數，係指各人「對
    犯罪所得有事實上之處分權限」而言。因此，若共同正犯各
    成員內部間，對於犯罪所得分配明確時，應依各人實際所得
    宣告沒收；若共同正犯對於犯罪所得，其個人確無所得或無
    處分權限，且與其他成員亦無事實上之共同處分權限者，自
    不予諭知沒收；然若共同正犯對於犯罪所得享有共同處分權
    限時，僅因彼此間尚未分配或分配狀況未臻具體、明確，參
    照民法第271 條「數人負同一債務，而其給付可分者，除法
    律另有規定或契約另有訂定外，應各平均分擔之」，民事訴
    訟法第85條第1項前段「共同訴訟人，按其人數，平均分擔
    訴訟費用」等規定之法理，應平均分擔（最高法院108年度
    台上字第3271號判決參照）。本件原判決認定被告甲○○與張
    浩楀、曾存逸結夥三人攜帶兇器踰越安全設備竊盜，將竊得
    之電纜線變賣，曾存逸分得8,000元，其餘14,000元由被告
    甲○○、張浩楀分得，則此14,000元為被告甲○○、張浩楀參與
    犯罪所得財物，依刑法第38條之1第1項規定，應予沒收，如
    被告甲○○與共犯張浩楀之間如何分配犯罪所得未臻明確，揆
    諸前述說明，非不得平均計算而予沒收。原審認分配狀況不
    明而共同沒收，並於全部或一部不能沒收或不宜執行沒收時
    ，追徵其價額，容有未洽。原判決就被告之沒收諭知既有上
    開未洽之處，被告上訴意旨雖未就此予以指摘，然被告沒收
    之諭知，既為被告上訴效力所及，且因現行刑法規定之沒收
    係刑罰及保安處分以外之法律效果，具有獨立性，並非從刑
    ，亦尚得由檢察官另行聲請法院為單獨之宣告（刑法第40條
    第3 項、刑事訴訟法第259 條之1 、第455 條之34至37參照
    ），在訴訟程序堪與罪刑區分，非從屬於主刑（最高法院10
    6 年度台上字第2189號判決意旨參照），而得與被告主刑分
    別觀察，爰僅就原判決關於被告甲○○諭知沒收部分撤銷改判
    。
四、關於沒收之諭知（即撤銷改判部分）：
    按「犯罪所得，屬於犯罪行為人者，沒收之。」「前二項之
    沒收，於全部或一部不能沒收或不宜執行沒收時，追徵其價
    額。」刑法第38條之1 第1 項前段、第3 項分別定有明文。
    查：被告甲○○、曾存逸、張浩楀所共同竊得之上揭電纜線，
    業已變賣予資源回收場，得款22,000元，業據曾存逸於偵查
    中供述明確（見偵查卷第85頁），此為其等犯罪行為所得之
    變得之物。又曾存逸於偵查中陳稱：107年1月8日竊取得手
    後，是由我們3人一起到新豐鄉的資源回收場銷贓，賣得22,
    000元，我得到8,000元，被告甲○○、張浩楀2人共得14,000
    元，我會分得比較多是因為提供廠房整修中可以行竊的消息
    ，而且是我找他們2人去的等語（見偵查卷第85頁），此雖
    為被告甲○○否認，其辯稱：僅分得1,000元等詞，然依曾存
    逸偵查中之供述，且其等於行竊得手後，由被告甲○○開車載
    運竊得之物前往販售，行竊過程中，被告甲○○有扶住鷹架、
    張浩楀亦陪同曾存逸搬運電線多次，足見被告甲○○、張浩楀
    就本次竊盜犯行之分工角色及地位均與曾存逸不相上下，被
    告甲○○稱僅分得1,000元乙節，顯與常情有違，是足認應以
    曾存逸於偵查中所述，較為可採。從而，堪認被告甲○○、張
    浩楀分得14,000元，其2人平分取得，各分得7,000元之犯罪
    所得，而本件亦無刑法第38條之2 第2 項過苛調節條款所定
    情形，爰依刑法第38條之1 第1 項前段、第3 項之規定宣告
    沒收，並諭知於全部或一部不能沒收或不宜執行沒收時，追
    徵其價額。
五、本件被告甲○○經合法傳喚，無正當理由而未到庭，爰不待
    其陳述而為一造辯論判決。
據上論斷，應依刑事訴訟法第368 條、第369 條第1 項前段、第
364 條、第371條，刑法第38條之1 第1 項前段、第3 項、第4 
項，判決如主文。
本案經檢察官張凱絜提起公訴，由被告提起上訴，經檢察官楊四
猛到庭執行職務。
中    華    民    國    109   年    2     月    6     日
                  刑事第七庭  審判長法  官  孫惠琳
                                    法  官  戴嘉清
                                    法  官  連雅婷
以上正本證明與原本無異。
不得上訴。
                                    書記官  潘文賢
中    華    民    國    109   年    2     月    6     日
附錄本案論罪科刑法條全文：
修正前中華民國刑法第321條：
犯前條第 1 項、第 2 項之罪而有下列情形之一者，處 6 月以
上 5 年以下有期徒刑，得併科 10 萬元以下罰金：
一、侵入住宅或有人居住之建築物、船艦或隱匿其內而犯之。
二、毀越門窗、牆垣或其他安全設備而犯之。
三、攜帶兇器而犯之。
四、結夥三人以上而犯之。
五、乘火災、水災或其他災害之際而犯之。
六、在車站、港埠、航空站或其他供水、陸、空公眾運輸之舟、
    車、航空機內而犯之。
前項之未遂犯罰之。